【裁判字號】    97,訴,2940
【裁判日期】    980428
【裁判案由】    毒品危害防制條例
【裁判全文】
臺灣板橋地方法院刑事判決              97年度訴字第2940號
公  訴  人  臺灣板橋地方法院檢察署檢察官
被      告  壬○○
選任辯護人  葉繼學  律師
被      告  丁○○
選任辯護人  陳友炘  律師
被      告  乙○○
                    （現另案在臺灣新店戒治所執行戒治）
指定辯護人  本院公設辯護人甲○○
上列被告因違反毒品危害防制條例案件，經檢察官提起公訴（97
年度偵字第12682 、13185 、13186 、13266 、18019 號），本
院判決如下：
    主  文
壬○○販賣第一級毒品，累犯，處無期徒刑，褫奪公權終身。未
扣案之行動電話號碼為0000000000號行動電話壹具（
含SIM 卡壹枚）及因販賣第一級毒品所得之現金新臺幣伍仟元均
沒收，如全部或一部不能沒收時，就行動電話（含SIM 卡壹枚）
部分追徵其價額或以其財產抵償之，就現金部分以其財產抵償之
；又販賣第一級毒品，累犯，處無期徒刑，褫奪公權終身。未扣
案之行動電話號碼為0000000000號行動電話壹具（含
SIM 卡壹枚）及因販賣第一級毒品所得之現金新臺幣壹萬貳仟元
均沒收，如全部或一部不能沒收時，就行動電話（含SIM 卡壹枚
）部分追徵其價額或以其財產抵償之，就現金部分以其財產抵償
之；又販賣第二級毒品，累犯，處有期徒刑捌年陸月。未扣案之
行動電話號碼為0000000000號行動電話壹具（含SIM
卡壹枚）及因販賣第二級毒品所得之現金新臺幣貳仟元均沒收，
如全部或一部不能沒收時，就行動電話（含SIM 卡壹枚）部分追
徵其價額或以其財產抵償之，就現金部分以其財產抵償之；又販
賣第二級毒品，累犯，處有期徒刑捌年陸月。未扣案之行動電話
號碼為0000000000號行動電話壹具（含SIM 卡壹枚）
及因販賣第二級毒品所得之現金新臺幣伍仟元均沒收，如全部或
一部不能沒收時，就行動電話（含SIM 卡壹枚）部分追徵其價額
或以其財產抵償之，就現金部分以其財產抵償之。應執行無期徒
刑，褫奪公權終身。未扣案之行動電話號碼為00000000
00號行動電話壹具（含SIM 卡壹枚）及因販賣第一級毒品暨第
二級毒品所得之現金共計新臺幣貳萬肆仟元均沒收，如全部或一
部不能沒收時，就行動電話（含SIM 卡壹枚）部分追徵其價額或
以其財產抵償之，就現金部分以其財產抵償之。
丁○○共同販賣第二級毒品，未遂，處有期徒刑伍年陸月。未扣
案之行動電話號碼為0000000000號行動電話壹具（含
SIM 卡壹枚）沒收，如全部或一部不能沒收時，追徵其價額或以
其財產抵償之；又共同販賣第二級毒品，處有期徒刑玖年，未扣
案之行動電話號碼為0000000000號行動電話壹具（含
SIM 卡壹枚）沒收，因販賣第二級毒品所得之現金新臺幣貳萬元
與乙○○連帶沒收，如全部或一部不能沒收時，就行動電話（含
SIM 卡壹枚）部分追徵其價額或以其財產抵償之，就現金部分以
其與乙○○之財產連帶抵償之；又共同販賣第二級毒品，處有期
徒刑捌年陸月，未扣案之行動電話號碼為0000000000
號行動電話壹具（含SIM 卡壹枚）沒收，因販賣第二級毒品所得
之現金新臺幣貳萬元與乙○○連帶沒收，如全部或一部不能沒收
時，就行動電話（含SIM 卡壹枚）部分追徵其價額或以其財產抵
償之，就現金部分以其與乙○○之財產連帶抵償之。應執行有期
徒刑貳拾年，未扣案之行動電話號碼為0000000000號
行動電話壹具（含SIM 卡壹枚）沒收，因販賣第二級毒品所得之
現金共計新臺幣貳萬仟伍佰元與乙○○連帶沒收，如全部或一
部不能沒收時，就行動電話（含SIM 卡壹枚）部分追徵其價額或
以其財產抵償之，就現金部分則以其與乙○○之財產連帶抵償之
。
乙○○販賣第一級毒品，累犯，處無期徒刑，褫奪公權終身。未
扣案之行動電話號碼為0000000000號行動電話壹具（
含SIM 卡壹枚）及因販賣第一級毒品所得之現金新臺幣壹仟元均
沒收，如全部或一部不能沒收時，就行動電話（含SIM 卡壹枚）
部分追徵其價額或以其財產抵償之，就現金部分以其財產抵償之
；又販賣第一級毒品，累犯，處無期徒刑，褫奪公權終身。未扣
案之行動電話號碼為0000000000號行動電話壹具（含
SIM 卡壹枚）及因販賣第一級毒品所得之現金新臺幣壹仟元均沒
收，如全部或一部不能沒收時，就行動電話（含SIM 卡壹枚）部
分追徵其價額或以其財產抵償之，就現金部分以其財產抵償之；
又販賣第一級毒品，累犯，處無期徒刑，褫奪公權終身。未扣案
之行動電話號碼為0000000000號行動電話壹具（含
SIM 卡壹枚）及因販賣第一級毒品所得之現金新臺幣壹仟元均沒
收，如全部或一部不能沒收時，就行動電話（含SIM 卡壹枚）部
分追徵其價額或以其財產抵償之，就現金部分以其財產抵償之；
又共同販賣第二級毒品，未遂，累犯，處有期徒刑伍年捌月。未
扣案之行動電話號碼為0000000000號行動電話壹具（
含SIM 卡壹枚）沒收，如全部或一部不能沒收時，追徵其價額或
以其財產抵償之；又共同販賣第二級毒品，累犯，處有期徒刑玖
年貳月，未扣案之行動電話號碼為0000000000號行動
電話壹具（含SIM 卡壹枚）沒收，因販賣第二級毒品所得之現金
新臺幣貳萬元與乙○○連帶沒收，如全部或一部不能沒收時，就
行動電話（含SIM 卡壹枚）部分追徵其價額或以其財產抵償之，
就現金部分以其與乙○○之財產連帶抵償之；又共同販賣第二級
毒品，累犯，處有期徒刑捌年捌月，未扣案之行動電話號碼為0
000000000號行動電話壹具（含SIM 卡壹枚）沒收，因
販賣第二級毒品所得之現金新臺幣貳萬元與乙○○連帶沒收，如
全部或一部不能沒收時，就行動電話（含SIM 卡壹枚）部分追徵
其價額或以其財產抵償之，就現金部分以其與乙○○之財產連帶
抵償之。應執行無期徒刑，褫奪公權終身，未扣案之行動電話號
碼為0000000000號行動電話壹具（含SIM 卡壹枚）及
因販賣第一級毒品所得之現金共計仟元均沒收，如全部或一部
不能沒收時，就行動電話（含SIM 卡壹枚）部分追徵其價額或以
其財產抵償之，就現金部分以其財產抵償之，因販賣第二級毒品
所得之現金共計新臺幣貳萬仟伍佰元與乙○○連帶沒收，如全
部或一部不能沒收時，以其與乙○○之財產連帶抵償之。
壬○○、丁○○、乙○○其餘被訴部分均無罪。
    事  實
一、壬○○前於民國90年間因施用毒品案件，經臺灣士林地方法
    院以91年度訴字第13號判處應執行有期徒刑1 年10月，經上
    訴由臺灣高等法院以91年度上訴字第2886號判決駁回上訴，
    於91年12月12日確定，自92年8 月3 日起算刑期，於93年3
    月29日縮刑假釋出監付保護管束；嗣於94年2 月間，復因施
    用毒品案件，經臺灣士林地方法院以94年度訴字第556 號判
    處應執行有期徒刑1 年8 月，於94年11月10日確定。上開假
    釋經撤銷，自94年4 月2 日起執行殘刑1 年19日，並接續執
    行上開有期徒刑1 年8 月，至96年6 月29日縮刑假釋出監付
    保護管束。嗣因中華民國九十六年罪犯減刑條例公布施行，
    經臺灣士林地方法院以97年度聲減字第388 號裁定減刑，並
    執行殘刑9 月15日，於96年6 月29日縮刑假釋出監付保護管
    束，於96年12月20日保護管束期滿假釋未經撤銷視為執行完
    畢。詎壬○○明知海洛因、甲基安非他命分別為毒品危害防
    制條例第2 條第1 項所列管之第一級毒品、第二級毒品，不
    得販賣，竟意圖營利：
  (一)基於販賣第一級毒品之犯意，於97年4 月7 日17時16分許，
    以其所持用之0000000000號行動電話，與辛○○暨綽號「捲
    仔」之年籍真實姓名不詳之人聯絡，約定以新台幣（下同）
    5,000 元之價格，販出重量約0.9 公克（即四分之一錢）之
    第一級毒品海洛因1 包予辛○○後，隨後在約定地點即臺北
    縣三重市○○路與忠孝路交岔口、明志國中附近交付而完成
    交易。嗣壬○○復基於營利之意圖，再以上述行動電話與辛○○暨綽號「捲仔」之年籍真實姓名不詳之人聯絡，約定以
    12,000元之價格，販出重量約1.8 公克（即半錢）之第一級
    毒品海洛因1 包予辛○○後，隨後在約定地點即臺北縣三重
    市○○路之天台廣場附近交付而完成交易。
  (二)基於販賣第二級毒品之犯意，於97年4 月3 日17時39分許，
    以其所持用之0000000000號行動電話，與綽號「阿南」之己○○聯絡，約定以2,000 元之價格販出第二級毒品甲基安非
    他命約0.5 公克，嗣於蘆洲市○○街某處交貨而完成交易。
    嗣於97年4 月5 日20時38分許，復以其所持用之上開行動電
    話與己○○聯絡，約定以5,000 元之價格販出第二級毒品甲
    基安非他命約1 公克，嗣於蘆洲市○○路某處交貨完成交易
    。
二、乙○○前曾於87年間因違反洗錢防制法案件，經臺灣士林
    地方法院以88年度訴字第85號判處有期徒刑3 月確定；於
    88年間因竊盜案件，經本院以89年度訴字第960 號判處有期
    徒刑3 年6 月，刑前強制工作3 年確定；於89年間因施用
    毒品案件，經本院以89年度重簡字第1138號判處有期徒刑3
    月確定；於89年間因搶奪案件，經臺灣高等法院以89年度
    上訴字第4061號判處有期徒刑1 年2 月確定；於89年間因
    偽造文書案件，經本院以91年度訴字第696 號判處有期徒刑
    6 月確定。嗣上開、至均合於中華民國九十六年罪犯
    減刑條例之規定，因被告於假釋中，均視為減刑，其中至
    所示之罪並經臺灣士林地方法院以97年度聲字第945 號裁
    定定應執行刑有期徒刑3 年10月，並與上開減為有期徒刑
    3 月之罪接續執行，先於96年4 月25日假釋付保護管束，甫
    於96年7 月16日縮刑假釋期滿視為執行完畢。詎乙○○不知
    悛悔，明知海洛因、甲基安非他命分別為毒品危害防制條例
    第2 條第1 項所列管之第一級毒品、第二級毒品，不得販賣
    ，竟意圖營利：
  (一)基於販賣第一級毒品之犯意，於96年11月27日18時36分許，
    以其所持用之0000000000號行動電話，與綽號「小龍」之癸○○聯繫，約定以1000元之價格，販出第一級毒品海洛因約
    0.1 公克，嗣於臺北縣蘆洲市○○路某「肯德雞」速食店前
    交貨而完成交易。復於96年11月28日18時許，再以上開行動
    電話與癸○○聯繫，仍約定以1000元之價格，販出第一級毒
    品海洛因約0.1 公克，嗣於上述「肯德雞」速食店前交貨而
    完成交易。再於96年11月29日上午11時31分許，以上開行動
    電話與癸○○聯繫，仍約定以1000元之價格，販出第一級毒
    品海洛因約0.1 公克，嗣於臺北縣蘆洲市○○路之某「OK便
    利商店」前交貨而完成交易。
  (二)另與其表弟丁○○共同意圖營利，基於販賣第二級毒品之犯
    意聯絡，於97年1 月25日12時08分許，以丁○○所持用之00
    00000000號行動電話與綽號「志銘」之丙○○聯繫，約定以
    1000元之價格，販出數量約0.2 公克之甲基安非他命予丙○○，並約定由乙○○將上述甲基安非他命送往丙○○位在臺
    北縣蘆洲市○○路住處，嗣因丙○○趕著上班出門，因此未
    及完成交易而不遂。
  (三)乙○○、丁○○復共同意圖營利，基於販賣第二級毒品之犯
    意聯絡，於96年10月23日16時04分許，由乙○○以其所持用
    之0000000000號行動電話，與綽號「阿浤」之陳信浤聯繫，
    約定以2 萬元之價格，販出甲基安非他命四分之一兩（約9.
    38公克）予陳信浤，嗣由丁○○、乙○○一同前往臺北縣蘆
    洲市○○街陳信浤所經營之機車行內交貨，而完成交易。乙○○、丁○○復基於上述犯意聯絡，於96年12月3 日13時15
    分許，再以乙○○所持用之上述行動電話，與陳信浤聯繫，
    約定以3500元之價格，販出及1 公克予陳信浤，嗣再由丁○○、乙○○一同前往上開機車行內交貨而完成交易。
三、嗣於97年4 月15時晚間11時許，經警持搜索票前往丁○○位
    在臺北縣蘆洲市○○路10之1 號3 樓住處執行搜索，並拘提
    壬○○、丁○○、乙○○到案，始循線查悉上情。
四、案經臺北市政府警察局移送臺灣板橋地方法院檢察署檢察官
    偵查起訴。
    理  由
壹、程序方面：
    就被告壬○○於本院審理中抗辯證人即共同被告乙○○、證
    人己○○、辛○○於警詢、偵查中所為證言，乃被告以外之
    人於審判外之陳述，無證據能力；及被告乙○○於本院審理
    中抗辯證人癸○○、丙○○、陳信浤、戊○○、張秋月於警
    詢中所為證言，乃被告以外之人於審判外之陳述，無證據能
    力；暨被告丁○○於本院審理中抗辯證人癸○○、丙○○、
    陳信浤、戊○○、張秋月於警詢、偵查中所為證言，乃被告
    以外之人於審判外之陳述，無證據能力部分：
  (一)按最高法院96年度台上字第6470號判決見解所認，被告以外
    之人於審判外之言詞或書面陳述，除法律有規定者外，不得
    作為證據，刑事訴訟法第一百五十九條第一項定有明文。而
    所謂法律有規定者，即包括同法第一百五十九條之一至第一
    百五十九條之五所規定傳聞證據具有證據能力之例外情形。
    故如欲採被告以外之人於審判外之言詞，即如警詢或檢察官
    偵查中之言詞為證據時，必須符合法律所規定之例外情形，
    方得認其審判外之陳述有證據能力，並須於判決中具體說明
    其符合傳聞證據例外可信之情況及心證理由，否則即有違證
    據法則及判決不備理由之違誤。
  (二)再按最高法院96年度台上字第5928號決見解所認，「事實審
    法院就檢察官所提出被告以外之人於審判外之陳述，於被告
    聲明異議時，仍應調查審認該被告以外之人於審判外之陳述
    ，是否為先前經詰問之證詞或鑑定意見，或為先前不一致的
    陳述，或為審判中有未能作證情形者之陳述，以定其是否具
    有證據能力，不得僅以被告對其聲明異議，即否定其證據能
    力，而逕予排除。…所謂先前不一致的陳述，係指被告以外
    之人在先前之刑事訴訟程序或其他訴訟程序中，由法官依證
    人或鑑定人身分訊問調查而未經被告及其辯護人之一詰問之
    陳述，或依證人、鑑定人以外之身分（包括依被告、被害人
    、告訴人及其他身分）向法官所為之陳述，與審判中立於證
    人地位所為陳述不符時，其先前之陳述；暨被告以外之人於
    偵查中，由檢察官依證人或鑑定人身分訊問而未經被告及其
    辯護人之一詰問之陳述，或依證人、鑑定人以外之身分向檢
    察官所為之陳述，與在審判中立於證人地位所為之陳述不符
    時，先前之陳述未具有顯不可信之情況者；以及被告以外之
    人於檢察事務官、司法警察官、司法警察調查中依被告或證
    人或其他身分所為之陳述，與在審判中立於證人地位所為之
    陳述不符時，先前之陳述具有較可信之特別情況，且為證明
    犯罪事實存否所必要者而言」。亦即，被告以外之人於檢察
    事務官、司法警察官或司法警察調查中所為之陳述，如與審
    判中之陳述不符時，經比較結果，其先前之陳述，「具有較
    可信之特別情況」，且為證明犯罪事實存否所「必要」者，
    依同法第一百五十九條之二規定，例外地賦與證據能力。是
    以，證人即共同被告乙○○、辛○○、己○○、癸○○、丙○○、陳信浤、戊○○、張秋月嗣於本院審理中具結作證，
    與其於警詢、偵查中所為之陳述不符，仍應比較其前後陳述
    內容，倘其先前之陳述具有較可信之特別狀況，且為證明犯
    罪事實存否所必要者，即可依刑事訴訟法第159 條之2 之規
    定，例外賦予證據能力。
貳、實體部分：
一、有關被告壬○○有罪部分：
  (一)就被告壬○○販賣海洛因予辛○○部分，經查：
  被告壬○○（綽號：祥哥，台語諧音「雄哥」，以下代號A
    ）所持用之門號0000000000號行動電話，於97年4 月7 日17
    時16分許，曾與綽號「捲仔」之人（以下代號B） 所持用之
    市內電話00000000通聯如下（見97年度偵字第12682 號卷第
    315 頁）：
    B：喂？雄哥。
    A：誰？
    B：捲仔啦！
    A：哦！
    B：你到忠孝、力行路很快吧！我要跟你處理。
    A：多少？
    B：41。
    A：好啦！
    B：你馬上到好不好？
    A：我等一下馬上過去啦！
    B：我跟朋友在等了啦！
    A：好啦！等一下馬上過去啦！
    B：快啦！
    另被告壬○○於97年4 月10日21時35分許，以其所持用之上
    述行動電話與綽號「捲仔」之人所持用之0000000000號行動
    電話則通聯如下（見上開卷第315 頁）：
    B：喂？雄哥，我在天台了
    A：好啦！我馬上走過去
    B：好。
  對照證人辛○○於本院審理中具結證稱：「壬○○的綽號是
    「阿雄」（台語諧音），我都叫他雄哥（台語諧音）。我是
    透過我朋友的電話0000000000號行動電話和市內電話000000
    00號跟雄哥購買海洛因及安非他命。我朋友的綽號叫做『捲
    仔』。（檢察官問：你是否有在4 月7 日下午以5000元的代
    價跟雄哥買海洛因，交貨地點在三重市明志國中附近？）有
    。我當時有跟我朋友一起到場，我在斜對面等我朋友，但看
    不到如何交付。4 月10日晚上是否有在三重天台廣場向雄哥
    買半錢海洛因、價格12000 元乙事，我忘記了，但我確實有
    跟『捲仔』合資向雄哥買海洛因半錢12000 元，交貨地點我
    不確定是在何處，是我朋友跟雄哥聯絡，我在旁邊有聽到。
    當時我是在天台廣場旁邊等，也有看到我朋友在講電話，但
    我沒有看到交付的過程，『捲仔』拿到貨以後，再一起回家
    一人分一半，我是先拿錢給『捲仔』，『捲仔』再拿錢給雄
    哥。監聽譯文確實是我們向雄哥買毒品的通話內容，都是我
    跟『捲仔』先約好要買多少毒品，『捲仔』再打電話給雄哥
    ，因為『捲仔』沒有交通工具，就由我騎機車載『捲仔』去
    找雄哥」等語（見本院卷(一)第22 7至235 頁），已可見證人
    辛○○於本院審理中所為證言，與其上述通訊監察譯文所載
    內容相符，並非子虛。雖證人辛○○於偵訊中具結證稱：「
    41就是海洛因四分之一克，我給他（指被告壬○○）5000元
    ，在三重明志國中交貨」云云，與其於本院審理中所述「41
    是0.9 公克，不是四分之一公克」等語不符（見本院卷(一)第
    234 頁），然徵諸毒品交易通常係以台錢、台兩作為交易單
    位，而一台錢為3.75公克，四分之一錢即約0.9 公克無誤，
    足見證人辛○○於本院審理中所述購買海洛因之數量方與事
    實相符，而堪予採信。是足見被告壬○○確於97年4 月7 日
    17 時16 分許、及97年4 月10日21時35分許，分別以5000元
    及12000 元之價格，販售海洛因4 分之1 錢（即約0.9 公克
    ）及半錢（即約1.8 公克）予證人辛○○甚明。徵諸被告壬○○販出海洛因之價格，每公克高達6000餘元，衡諸海洛因
    之市價，被告壬○○顯從中牟利甚明。是被告壬○○二次販
    售第一級毒品海洛因予證人辛○○之犯行，事證明確，堪予
    認定。
  (二)就被告壬○○販賣甲基安非他命予己○○部分，經查：
  被告壬○○（以下代號A） 所持用之門號0000000000號行動
    電話，於97年4 月3 日17時39分許，與綽號「阿南」之己○○（以下代號B） 所持用之市內電話00000000號通聯如下（
    見97年度偵字第12682 號卷第295 頁）：
    B：喂？兄仔，你在哪？
    A：三重啦！
    B：方便嗎？
    A：方便了啊，我要回中和了。
    B：等我一下啦，我馬上到了。
    A：我多沒秤啦。
    B：我要1、2千而已，你就隨便弄個給我。
    A：2千一炮嗎？
    B：你弄多少就多少啦！
    A：你在哪？
    B：我在家啊，我用家裡電話打的。
    A：晚一點啦。
    B：晚一點我要回去下港啊。
    A：晚點啦！
    B：好啦！
    嗣於同日17時55分許，證人己○○復與被告壬○○通聯如下
    （見同頁）：
    B：兄仔，我剛去買煙啦！
    A：你等會打給我，我現在要回去蘆洲。
    B：蘆洲哪裡？
    A：到了再跟你講。
    B：好。
    同日18時02分許，證人己○○又與被告壬○○通聯如下（見
    同頁）：
    B：兄仔。
    A：永樂街啦！
    B：永樂街哪裡？我到了打給你。
    A：好。
  就97年4 月3 日之交易，證人己○○於本院審理中固曾具結
    證稱：「這次我有打電話給壬○○約好要買安非他命2000元
    ，但沒有買成功，因為我趕著回南部，但壬○○一直更換交
    貨地點，一開始約蘆洲永樂街附近，後來又換了幾個地點，
    最後又約蘆洲永樂街，但我在那裡等了10幾分鐘沒有等到人
    就先走了」等語（見本院卷(二)第40頁），然經本院提示其警
    詢筆錄後，復改稱：「實際上應該有拿到安非他命，我剛才
    說沒有交易成功，應該是時間太久記錯了」等語（見本院卷
    (二)第45頁）。對照證人己○○於偵訊中具結所言：「這次（
    即97年4 月3 日）買2,000 元安非他命，壬○○給我0.5 公
    克，在蘆洲永樂街交貨」等語（見97年偵字第12682 號卷第
    303 頁）以觀，足見證人己○○嗣於本院審理中所言方與事
    實相符，其前所證述未交貨云云，並不可採。足見被告壬○○確於97年4 月3 日17時39分許與證人己○○約定以2,000
    元之價格販出甲基安非他命約0.5 公克，嗣於蘆洲市○○街
    某處交貨完成交易甚明。
  而被告壬○○復於97年4 月5 日20時38分許，以其所持用之
    門號0000000000號行動電話，與己○○所持用之市內電話00
    000000號通聯如下（見97年度偵字第12682 號卷第296 頁）
    ：
    B：喂？兄仔，早上那個還有嗎？
    A：有啦！
    B：我要一個，啊，順便介紹一個給你認識，住蘆洲。
    A：到時候再講啦！
    B：那有我過去跟你拿，你在哪裡？
    A：中和。
    B：因為這一半是他的，當兵剛退伍，這安全。
    A：我快裝一裝要出去了啦！
    B：哦！好。
    就此次交易，證人己○○固先於本院審理中具結證稱：「這
    次（即97年4 月7 日）有買安非他命，買2 、3000元，不知
    道重量，約在蘆洲中正路附近交貨，是一手交錢一手交貨」
    等語（見本院卷(二)第40至41頁）；經檢察官提示其偵查筆錄
    後，復改稱：「應該是偵查中所言實在，因為現在已經有一
    段時間，我記憶不清楚」等語（見本院卷(二)第42頁）。而證
    人己○○於偵查中係具結證稱：「97年4 月5 日晚上有交易
    ，他（指被告壬○○）給我1 公克安非他命，我給他5,000
    元，在蘆洲中正路交貨」等語（見97年偵字第12682 號卷第
    303 頁）。既證人己○○於本院審理中已明確陳述其於偵查
    中具結所述方為實在，足見其於本院審理中所述交易價格20
    00至3000元乙節，應是記憶模糊所致，自應以其偵訊中具結
    所為證言較為可採。足見被告壬○○確於97年4 月5 日20時
    38分許與證人己○○約定以5,000 元之價格販出甲基安非他
    命約1 公克，嗣於臺北縣蘆洲市○○路某處交貨完成交易甚
    明。
  徵諸被告壬○○出售甲基安非他命之價格，每公克高達5000
    至6000元，對照甲基安非他命之市價，被告壬○○顯從中牟
    利甚明。是被告壬○○前述二次販售第二級毒品甲基安非他
    命予證人己○○之犯行，事證明確，堪予認定。
二、被告丁○○、乙○○有罪部分：
  (一)就被告乙○○販賣海洛因予證人癸○○部分，經查：
  被告乙○○（綽號「鬱卒」，以下代號「A 」）於96年11月
    27日18時36分許以其所持用之0000000000號行動電話，與綽
    號「小龍」之證人癸○○所持用之0000000000號行動電話通
    聯如下：
    A ：喂？
    B：喂，我是小龍。
    A：怎樣？
    B：有一樣的嗎？
    A：有啊。
    B：「1」。
    A：「1」？
    B：嗯，一樣嗎？
    A：一樣。
    B：好。
  嗣被告乙○○復於96年11月28日17時32分許，以上開行動電
    話與證人癸○○通聯如下：
    A：喂？
    B：喂，我是小龍。
    A：怎樣？
    B：一樣「1」。
    A：你昨天還欠我200元。
    B：我不是拿900給你嗎？
    A：只有800而已。
    B：喔。
    A：不過要等一下，我現在人在三重。
    B：你多久會到？
    A：不一定，因為我要去處理事情，我到蘆洲再打給你。
    B：好，蘆洲有一家「肯德雞」你知道嗎？
    A：知道。
    B：在那裡等，因為我家就住在那附近。
    證人癸○○於同日18時許，再與被告乙○○所持用之上開行
    動電話通聯如下：
    A：喂？
    B：喂，我是小龍，你東西拿回來了嗎？
    A：還沒，你再等一下。
    B：好、好。
  另被告乙○○以其所持用之上述行動電話，於96年11月29日
    11時31分許與證人癸○○所持用之市內電話00-00000000 號
    通聯如下：
    A：喂？
    B：喂，你到了沒？
    A：還沒。
    B：你等一下到了，打這支電話給我，我在家。
    A：好。
  而證人癸○○於偵訊中曾具結證稱：「96年11月27日18時36
    分監聽譯文，『1 』就是1000元，該次在蘆洲三民路交貨，
    1000元0.1 公克海洛因」、「96年11月28日17時32分、18時
    之監聽譯文，我該次買海洛因1000元，在蘆洲三民路肯德雞
    交海洛因給我」、「96年11月29日11時31分監聽譯文，我有
    買0.1 公克海洛因，在蘆洲三民路OK便利商店交貨，三次都
    是綽號『鬱卒』（指乙○○）交給我毒品」等語（見上開卷
    第308 至309 頁）。嗣於本院審理中復具結證稱：「96年11
    月27日晚間6 點多，有以1000元之代價向乙○○買海洛因0.
    1 公克，交貨地點是在蘆洲市○○路的肯德雞，是乙○○拿
    海洛因給我，我是打乙○○的電話聯絡，也是乙○○接的電
    話，我打電話之後約1 小時拿到海洛因。96年11月28日晚間
    我有跟乙○○以1000元價格買海洛因0.1 公克，我是跟乙○○聯絡，是在上開肯德雞交貨，是乙○○拿給我的，大約是
    打電話後1 個小時拿到貨。96年11月29日上午11時31分許，
    我是跟乙○○聯絡，以1000元的價格買海洛因0.1 公克，是
    乙○○拿到蘆洲市○○路、長榮路口的OK便利商店前給我，
    是打完電話後約1 個小時拿到貨」等語（見本院卷(一)第276
    頁）、「我直接拿錢給乙○○，乙○○當場就把錢交給那個
    拿毒品來的人，乙○○就立刻把毒品交給我」、「在OK便利
    商店交易的那次，是我交錢給乙○○，乙○○把毒品拿給我
    ，當天有人開車載乙○○過來，但我沒有看到車上的人是誰
    ，我拿到毒品就走了」（見本院卷(一)第279 頁）、「在肯德
    雞交易的那二次，都是乙○○騎機車來，車上還有另一個人
    ，乙○○負責騎車，乙○○是從上衣口袋拿出毒品，乙○○
    向我拿到錢以後，就把錢交給機車上的那個人」等語（見本
    院卷(一)第281 頁）、「我現在慢慢回想起來，在肯德雞交易
    的那二次，是乙○○從口袋拿出毒品給我，在OK便利商店交
    易的那次，也是乙○○從口袋拿出毒品給我，並沒有從第三
    人那裡拿毒品給我」等語（見本院卷(一)第283 頁）。對照被
    告乙○○於本院審理中供稱：「三次交易我都是幫癸○○約
    藥頭到現場，癸○○拿錢給我後，我就直接把錢交給對方，
    我把錢交給藥頭後，藥頭才把毒品拿出來，我就把毒品拿給
    癸○○，因為癸○○就在我旁邊，剛開始交易的時候，藥頭
    不認識癸○○，不願意直接把毒品交給癸○○」等語（見本
    院卷(一)285 頁）以觀，證人癸○○既係與被告乙○○直接約
    定海洛因之交易價格、數量及交貨地點，而被告乙○○又無
    須再向該所謂交付毒品之藥頭確認該交易細節，顯見係由被
    告乙○○與證人癸○○為買賣海洛因之約定，況證人癸○○
    係將購買海洛因之款項交予被告乙○○，即便被告乙○○偕
    他人前來約定地點將海洛因毒品交付證人癸○○，或將款項
    另交予他人，亦不影響被告乙○○係販出海洛因之人，況證
    人癸○○亦明確指稱係被告乙○○自其口袋將毒品拿給證人
    癸○○，足見被告乙○○確於96年11月27日18時36分、96年
    11月28日18時許、96年11月29日上午11時31分許，分別在臺
    北縣蘆洲市○○路之「肯德雞」速食店及臺北縣蘆洲市○○
    路「OK便利商店」前，各以1000元之價格將海洛因0.1 公克
    販出予證人癸○○，並完成交易甚明。再由被告乙○○各次
    販出毒品海洛因之價格，每公克海洛因高達10000 元，遠高
    於海洛因市價，顯見被告乙○○乃從中牟利而意圖營利甚明
    。
  (二)就被告丁○○、乙○○共同販賣甲基安非他命予證人丙○○
    而不遂部分，經查：
  證人丙○○（以下代號B） 曾於97年1 月25日12時08分許，
    以其所持用之0000000000號行動電話撥打被告丁○○（綽號
    「牛奶」、以下代號A） 所持用之0000000000號行動電話，
    通聯如下（見上開偵查卷第97頁）：
    A：喂？
    B：我是志銘。
    A：怎樣？
    B：我要「1張」。
    A：我在忙，等一下打給你。
    嗣證人丙○○於同日12時38分許再以上開電話撥打被告丁○○所持用之上述行動電話，通聯如下：
    A：喂？
    B：我是志銘。
    A：志銘，我會叫我表哥順路拿過去給你。
    B：快一點，我趕著上班。
    A：好。
  而證人丙○○於偵訊中係具結證稱：「97年1 月25日那次沒
    有交易成功，我原本要買1000元的安非他命」等語（見上開
    偵查卷第351 頁）。再對照證人丙○○於本院審理中具結所
    證：「97年1 月25日我趕著上班，所以沒有買成功」、「有
    約好要買1000元的份量」、「本來約定要在我蘆洲的住處交
    貨」等語（見本院卷(二)第60至62頁）。由證人丙○○前後所
    為一致之陳述，足見證人丙○○確曾於97年1 月25日12時08
    分許與被告丁○○約定購買1000元之甲基安非他命。再由同
    日12時38分許，被告丁○○即回電證人丙○○，表示將由其
    表哥（指被告乙○○）順路拿去證人丙○○之住處交貨，可
    見就此次與證人丙○○之交易，被告乙○○、丁○○間顯有
    犯意聯絡及行為分擔。惟由上開監聽譯文，尚無法證明被告
    乙○○確已將證人丙○○所購買之甲基安非他命送至證人丙○○處而完成交易，是證人丙○○所述交易並未完成乙節，
    尚非不可採信。綜上，被告丁○○、乙○○共同以1000元之
    價格販出數量約0.2 公克之甲基安非他命予證人丙○○，然
    並未完成交易之犯行，事證明確，堪可認定。
  (三)就被告丁○○、乙○○共同販賣甲基安非他命予證人陳信浤
    部分，經查：
  96年10月23日16時04分許，證人陳信浤（以下代號B） 以其
    所使用之00-00000000 號市內電話與被告乙○○（以下代號
    A） 所持用之0000000000號行動電話通聯如下（見上開偵查
    卷第79頁）：
    A：喂？阿浤，要幹什麼？
    B：你們「牛屎」沒有在那裡嗎？
    A：有啊。
    B：你不是要拿來試嗎？
    A：你又沒有要拿，試屁股啦！
    B：你娘的，你那天是講爽的喔。
    A：我這邊是作信用的，還要試嗎？
    B：你是作口碑的喔！
    A：你家的新摩托車有要借騎嗎？
    B：好啊。
    A：騎幾個禮拜再還你。
    B：幹你娘，哪有騎幾個禮拜的！
    A：要多少啦？
    B：41啦。
    A：41嗎？算2。
    B：不能算軟一點嗎？
    A：不可以啦，我們向別人拿就是這個價錢，賣你一個41只
       賺1000多而已。
    B：41重量含袋還是不含袋？
    A：不含袋啊，我們都是秤實重的，可是我這批貨都是細顆
       粒，不是整塊的。
    B：好吧。
  96年12月3 日13時15分許，證人陳信浤復以其所使用之00-0
    0000000 號市內電話與被告乙○○所持用之0000000000號行
    動電話通聯如下（見上開卷第79頁）：
    B：喂？
    A：喂，阿浤喔。
    B：嗯。
    A：看你怎樣，我跟你說現在好不容易，別人要提供貨源，
       品質很好，我們一樣算你一個35，他們漲價給我們，我
       們給你不漲價，以我們拿的價格給你。
    B：什麼時候可以送過來？
    A：我可以馬上過去，上次我還欠你500 元，你再拿3000給
       我，我給你1克的東西。
    B：好。
  就上開二次交易，證人陳信浤於本院審理中具結證稱：「96
    年10月23日那次交易地點是在我的機車行內，丁○○也是站
    在旁邊，有看到我們交易的情形，該次我也是直接拿現金給
    乙○○」等語（見本院卷(二)第37頁）、「96年12月3 日那一
    次，因為丁○○的車要換機油去我的店裡，是丁○○和乙○○一起拿甲基安非他命過來，是乙○○親手交毒品給我，丁○○有在旁邊。我是把現金拿給乙○○，乙○○當場把安非
    他命給我，我們是在機車行內交易，當時丁○○就站在旁邊
    ，有看到我跟乙○○的交易」等語（見本院卷(二)第27、36頁
    ）。「0000000000號行動電話是丁○○的電話，我要購買毒
    品的數量、金額、交貨地點都是跟乙○○在電話中講好，我
    打丁○○的上述電話，丁○○要我直接跟乙○○講，把電話
    拿給乙○○，他們兩人都會接電話，如果是丁○○接的，他
    會叫我直接跟乙○○講。這支電話大部分是乙○○在接聽，
    丁○○很少接聽，但有接聽過」等語（見本院卷第34頁、第
    36至37頁）。再對照證人陳信浤於偵查中具結所證：「96年
    10月23日16時04分之監聽譯文，是我跟乙○○的對話內容，
    『41』就是四分之一兩，『2 』就是2 萬元，丁○○和乙○○二人拿到蘆洲民義街給我」等語（見上開卷第355 頁）以
    觀，足見證人陳信浤於本院審理中所述為可採。雖證人陳信
    浤均係與被告乙○○聯繫購買毒品之數量、金額等事項，然
    由證人陳信浤所指被告丁○○與被告乙○○一同前往送交毒
    品甲基安非他命，且被告丁○○並未迴避該交易過程，而在
    旁觀看，顯見被告丁○○與被告乙○○就上開二次甲基安非
    他命之交易，有犯意聯絡及行為分擔甚明。況被告乙○○於
    上開監聽譯文中，亦提及41（約9.38公克）之數量以2 萬元
    之價格出售，仍有獲利1000餘元，則每公克之單價約僅2000
    餘元，對照第二次之交易，僅販出1 公克即要價3500元，顯
    見被告丁○○、乙○○乃從中獲利而基於營利之意圖販出甲
    基安非他命甚明。是以，被告乙○○、丁○○共同於96年10
    月23日16時04分許及96年12月3 日13時15分許，在臺北縣蘆
    洲市○○街陳信浤所經營之機車行內，分別以2 萬元及3500
    元之價格，販出甲基安非他命四分之一兩（約9.38公克）及
    1 公克予證人陳信浤而交易完成之犯行，堪可認定。
三、按海洛因係毒品危害防制條例第2 條第1 項第1 款所定之第
    一級毒品，不得販賣及持有；而甲基安非他命業經行政院衛
    生署公告列為禁藥管理，屬藥事法第22條第1 項所稱之禁藥
    ，且屬毒品危害防制條例第2 條第1 項第2 款所定之第二級
    毒品，亦不得販賣、轉讓及持有。
  (一)就被告壬○○部分，核被告壬○○就犯罪事實一、(一)二次販
    賣海洛因予辛○○所為（即起訴書附表一、編號五、七），
    均係犯毒品危害防制條例第4 條第1 項之販賣第一級毒品罪
    ；另其就犯罪事實一、(二)二次販賣甲基安非他命予己○○所
    為（即起訴書附表一、編號二、三），則係犯毒品危害防制
    條例第4 條第2 項之販賣第二級毒品罪。被告壬○○販賣前
    持有海洛因、甲基安非他命之低度行為，已分別為進而販賣
    之高度行為所吸收，均不另論罪。其二次販賣第一級毒品予
    辛○○、及二次販賣甲基安非他命予己○○之犯行，犯意各
    別、行為互殊，應予分論併罰。
  (二)被告乙○○就犯罪事實二、(一)三次販賣海洛因予癸○○所為
    （即起訴書附表二、編號一、二、三），均係犯毒品危害防
    制條例第4 條第1 項之販賣第一級毒品罪；被告丁○○、乙○○就犯罪事實二、(二)販賣甲基安非他命予丙○○而不遂，
    所為係犯同條例第4 條第6 項、第2 項之販賣第二級毒品未
    遂罪；另被告丁○○、乙○○就犯罪事實二、(三)二次販賣第
    二級毒品甲基安非他命予陳信浤所為（即起訴書附表二、編
    號五、六），則均係犯同條例第4 條第2 項之販賣第二級毒
    品罪。被告乙○○販賣前持有海洛因、及被告乙○○、丁○○販賣前持有甲基安非他命之低度行為，均分別為進而販賣
    之高度行為所吸收，均不另論罪。被告丁○○、乙○○著手
    於販賣第二級毒品甲基安非他命予丙○○，惟未發生犯罪之
    結果，屬未遂犯，均應依刑法第25條第2 項後段之規定減輕
    其刑。雖公訴意旨認被告丁○○、乙○○就前述犯罪事實二
    、(二)部分所犯係毒品危害防制條例第4 條第2 項之販賣第二
    級毒品既遂罪（起訴書附表二、編號四）云云，然按最高法
    院90年度台上字第1204號判決見解認為，「販賣毒品罪，雖
    不以販入之後復行賣出為構成要件，苟以營利為目的，將毒
    品販入或將之賣出，有一於此，犯罪即經完成，故以營利為
    目的而販入，縱尚未賣出；或以其他原因販入後始起意營利
    而賣出，固均應屬販賣既遂，惟若前者尚未完成販入行為，
    或後者尚未完成賣出行為，則仍應有未遂犯之適用」。被告
    丁○○、乙○○雖已與證人陳信浤約明毒品買賣之價格、數
    量，與交易之時間、地點，然尚未將毒品交付予丙○○，已
    認定如前，屬尚未完成賣出行為。是被告丁○○、乙○○此
    部分所為乃屬未遂之範疇，公訴意旨認構成販賣第二級毒品
    既遂罪，尚有誤會；另被告丁○○、乙○○業已著手為販賣
    第二級毒品予丙○○之犯罪構成要件行為，僅犯罪狀態不同
    ，而非涉及如何處罰之獨立規定，並不生變更法條之問題，
    附此敘明。被告乙○○三次販賣第一級毒品予癸○○、及被
    告乙○○、丁○○二次販賣甲基安非他命予陳信浤、一次販
    賣甲基安非他命予丙○○而不遂等犯行，犯意各別、行為互
    殊，應予分論併罰。被告乙○○、丁○○就前述犯罪事實二
    、(二)、(三)之犯行，有犯意聯絡及行為分擔，為共同正犯。
四、被告壬○○、乙○○分別有如犯罪事實欄所述之前案紀錄暨
    刑之執行情形，有臺灣高等法院前案紀錄表1 件附卷可稽。
    被告壬○○、乙○○於上述有期徒刑執行完畢後，5 年內再
    犯本件均有期徒刑以上之罪，均為累犯，各應依刑法第47條
    第1 項之規定加重其刑，惟依同法第65條第1 項規定，無期
    徒刑不得加重之。本院審酌被告三人均正值青壯之年，竟不
    思努力進取，明知海洛因、甲基安非他命均具有高度之成癮
    性，對於人體戕害甚鉅，竟為圖一己之私利，而分別販賣第
    一級毒品海洛因及第二級毒品甲基安非他命予他人等犯罪動
    機、目的、手段暨所生危害程度，並考量被告壬○○、乙○○分別販賣海洛因及安非他命之次數、數量與所得利益程度
    ，暨被告丁○○販賣甲基安非他命之暨次數、數量與所得利
    益程度，與被告三人犯罪後之態度等一切情狀，分別量處如
    主文所示之刑，就被告丁○○部分，定應執行刑如主文所示
    ；就被告壬○○、乙○○部分，則依刑法第51條第4 款之規
    定，不執行無期徒刑以外之他刑，且依同法第51條第3 款之
    規定，就數無期徒刑之宣告執行其一，並依刑法第37條第1
    項之規定，諭知褫奪公權終身。
五、被告壬○○販賣海洛因予辛○○所得之現金5000元及12000
    元，及販賣甲基安非他命予己○○所得現金2000元及5000元
    ；暨被告乙○○販賣海洛因予癸○○所得現金共計3000元，
    均屬其等販賣海洛因所取得之財物，應依毒品危害防制條例
    第19條第1 項規定宣告沒收，如全部或一部不能沒收時，以
    其財產抵償之；另被告乙○○與丁○○共同販賣甲基安非他
    命予陳信浤所得現金20000 元及3500元，則屬其等共同販賣
    海洛因所取得之財物，應依毒品危害防制條例第19條第1 項
    規定宣告連帶沒收，如全部或一部不能沒收時，以其等之財
    產連帶抵償之。而被告壬○○所有用於與辛○○、己○○聯
    繫販賣海洛因事宜之行動電話1 支（含門號為0000000000號
    之SIM 卡），雖未扣案，然不能證明業已滅失，爰依毒品危
    害防制條例第19條第1 項規定宣告沒收，如全部或一部不能
    沒收時，追徵其價額。另被告乙○○所有用於與癸○○聯繫
    販賣海洛因事宜，及用於與陳信浤聯繫販賣甲基安非他命事
    宜之行動電話1 支（含門號為0000 000000 號之SIM 卡），
    暨被告丁○○所有用於與丙○○聯繫販賣甲基安非他命事宜
    之行動電話1 支（含門號為00000000 00 號之SIM 卡），雖
    未扣案，然亦不能證明業已滅失，爰依毒品危害防制條例第
    19 條 第1 項規定宣告沒收，如全部或一部不能沒收時，追
    徵其價額。另在被告丁○○身上扣案之海洛因3 包及甲基安
    非他命2 包、及在被告丁○○住處扣案之海洛因6 包、甲基
    安非他命1 包，暨在被告乙○○處扣案之安非他命2 包，均
    無證據證明與本件犯行相關，爰不予宣告沒收銷燬之；至扣
    案之NOKIA 廠牌行動電話（含0000000000號SIM 卡）、三星
    廠牌行動電話（含000000 0000 號SIM 卡）、STAR廠牌行動
    電話（含0000000000號SIM 卡）、易利信廠牌行動電話（含
    0000000000號SIM 卡）各1 支，則無積極證據證明與本件犯
    行相關；而扣案之分裝袋1 包、1 批、電子磅秤1 台掃描器
    1 台、工具1 批、安非他命吸食器1 組、監視器1 組、汽車
    音響2 臺、汽車型車電腦2 台等物，亦無證據證明係被告三
    人用於本件犯行之物，爰不予宣告沒收。此外，扣案之被告
    丁○○所有之現金115000元、被告乙○○所有之現金12500
    元、被告壬○○所有之現金38000 元，亦無證據證明係因本
    件犯行所得財物，亦不予宣告沒收。至於在被告乙○○住處
    扣案之吸食器1 組、寶石戒指2 只、水晶手鍊1 條、眼鏡2
    副、及車牌3 面，亦無證據證明係因本件犯行所得財物，亦
    不予宣告沒收，併此敘明。
、無罪部分：
一、公訴意旨另以：
  (一)被告壬○○於97年3 月26日4 時19分許，在臺北縣蘆洲市○○路附近，以3000元之代價出售海洛因予乙○○（即起訴書
    附表一、編號一）；及於97年4 月8 日17時16分許在臺北縣
    三重市明志國中附近，以2000元之代價出售甲基安非他命予
    辛○○（即起訴書附表一、編號六）；及於97年4 月9 日5
    時53分許在臺北縣蘆洲市○○路附近，以2500元之代價出售
    甲基安非他命予己○○（即起訴書附表一、編號四），因認
    被告壬○○就此部分復涉犯毒品危害防制條例第4 條第1 項
    、第2項 之販賣第一級毒品及第二級毒品罪嫌云云。
  (二)被告丁○○於96年11月27日18時36分許，在臺北縣蘆洲市○○路附近，以1000元之代價出售海洛因0.1 公克予癸○○（
    即起訴書附表二、編號一）；及於96年11月28日18時許，在
    臺北縣蘆洲市○○路附近，以1000元之代價出售海洛因0.1
    公克予癸○○（即起訴書附表二、編號二）；及於96年11月
    29日11時31分許，在臺北縣蘆洲市○○路某便利商店，以10
    00元之代價出售海洛因0.1 公克予癸○○（即起訴書附表二
    、編號三），因認被告丁○○就此部分復涉犯毒品危害防制
    條例第4 條第1 項之販賣第一級毒品罪嫌云云。
  (三)被告丁○○、乙○○於97年4 月3 日某時，在臺北縣蘆洲市
    ○○○路附近，以4000元之代價出售甲基安非他命1 公克予
    戊○○（即起訴書附表二編號七）；於97年4 月15日某時，
    在臺北縣蘆洲市○○路附近，以2000元之代價出售甲基安非
    他命0.3 公克予戊○○（即起訴書附表二編號九）；於97年
    4 月12日某時，在臺北縣蘆洲市○○路附近，以2000元之代
    價出售甲基安非他命0.3 公克予戊○○、庚○○（即起訴書
    附表二編號八），因認被告丁○○、乙○○就此部分復涉犯
    毒品危害防制條例第4 條第2 項之販賣第二級毒品罪嫌云云
    。
二、按犯罪事實應依證據認定之，無證據不得認定犯罪事實；又
    不能證明被告犯罪者，應諭知無罪之判決，刑事訴訟法第15
    4 條第2 項、第301 條第1 項分別定有明文。又認定不利於
    被告之事實，須依積極證據，茍積極證據不足為不利於被告
    事實之認定時，即應為有利於被告之認定，更不必有何有利
    之證據；且刑事訴訟法上所謂認定犯罪事實之積極證據，係
    指適合於被告犯罪事實之認定之積極證據而言，雖不以直接
    證據為限，間接證據亦包括在內，然而無論直接或間接證據
    ，其為訴訟上之證明，須於通常一般之人均不致有所懷疑，
    而得確信其為真實之程度者，始得據為有罪之認定，倘其證
    明尚未達到此一程度，而有合理之懷疑存在時，自不能以推
    測或擬制之方法，以為有罪裁判之基礎。此觀之最高法院所
    著30年上字第816 號、29年上字第3105號、76年台上字第49
    86號、40年台上字第86號等判例意旨甚明。次按「施用毒品
    者，其所稱向某人購買之供述，須補強證據以擔保其供述之
    真實性。良以施用毒品者其供述之憑信性本不及於一般人，
    況施用毒品者其供出來源，因而破獲者，法律復規定得減輕
    其刑，其有為偵查機關誘導、或為邀輕典而為不實之陳述之
    可能，其供述之真實性自有合理之懷疑。因此施用毒品者關
    於其向某人購買毒品之供述，必須有補強證據佐證，以擔保
    其供述之真實性，俾貫徹刑事訴訟無罪推定及嚴格證明之基
    本原則。而所謂補強證據，指其他有關證明施用毒品者之關
    於毒品交易之供述真實性之相關證據而言，必須與施用毒品
    者關於毒品交易之供述，具有相當程度之關聯性，而足使一
    般人對施用毒品者關於毒品交易之供述，並無合理之懷疑存
    在，而得確信其為真實，始足當之」。最高法院著有96年度
    台上字第4867號、97年度台上字第1705號等判決見解，可資
    參照。
三、就被告壬○○無罪部分，經查：
  (一)就起訴書所載被告壬○○於97年3 月26日販賣海洛因0.45公
    克予乙○○部分，雖被告壬○○於97年3 月26日4 時19分許
    ，以其所持用之0000000000號行動電話（代號：B） 與綽號
    「鬱卒」之被告乙○○所持用之0000000000號行動電話（代
    號A）通聯如下（見97年偵字第12682 號卷第47頁）：
    B：喂？
    A：喂，祥哥喔？
    B：嗯。
    A：我朋友要「女生」81。
    B：好，可以。
    A：我要去哪裡拿？
    B：一樣啊。
    A：我馬上過去。
    然證人即共同被告乙○○於本院審理中具結證稱：「沒有向
    壬○○購買毒品」等語（見本院卷(一)第251 頁）。而證人乙○○於偵訊中於偵查中固曾具結證稱：「該次（指97年3 月
    26日4 時19分之通聯）拿0.45公克海洛因，我在蘆洲信義街
    跟對方拿貨，買3000元」等語（見上開卷第203 頁）。然其
    於偵查中復曾證稱：「我與丁○○自97年初起，向壬○○購
    入30餘次之海洛因及安非他命等毒品轉售，每次購買金額約
    1 萬元至9 萬元不等，數量為安非他命半兩至一兩、海洛因
    半錢至一錢不等，壬○○送毒品到牛奶（即丁○○）家交貨
    」等語（見同卷第203 頁）。則證人乙○○前後所述，已有
    所矛盾。況且，在上開通聯中，證人即被告乙○○係稱其「
    朋友」要「女生」（即海洛因）「81」（即八分之一錢，約
    0.46公克），則被告壬○○此次交易之對象究否為被告乙○○，實屬有疑。再者，由上開通聯，亦無法佐證證人即被告
    乙○○於偵查中所述之交易價格及交易地點是否屬實，自不
    能僅以證人即被告乙○○於偵查中所為之片面指述，即認被
    告壬○○有上述販售海洛因予證人即被告乙○○之犯行。
  (二)就起訴書所指即被告壬○○於97年4 月8 日販賣甲基安非他
    命予辛○○部分，雖被告壬○○於97年4 月8 日19時28分許
    ，以其所持用之上述行動電話與綽號「捲仔」之人所持用之
    0000000000號行動電話通聯如下（見上開卷第315 頁）：
    B ：喂？雄哥現在甘有？
    A ：要多少？
    B ：41啊。
    A ：有啦。
    B ：這樣我過去你那。
    A ：你知道我在哪嗎？
    B ：你不是在蘆洲？
    A ：我現在在三重啦
    B ：那我們要約在哪？
    A ：中正北啦！明志國中對面。
    B ：好。
    然證人辛○○於偵訊中具結所證：「41就是四分之一海洛因
    ，在三重明志國中交貨，買2000元安非他命」等語，前後已
    有所矛盾。再者，證人辛○○於本院審理中先具結證稱：「
    （檢察官問：你是否有在97年4 月8 日晚上，以2000元的價
    格向雄哥買甲基安非他命0.5 公克，交貨地點在三重市明志
    國中附近？）有」等語（見本院卷(一)第229 頁）；復證稱：
    「當時（指97年4 月8 日晚間19時28分許）有拿到安非他命
    2000元，我現在看筆錄和監聽譯文想起來，．．．19時28分
    許通聯譯文所述『41』是要買海洛因，有拿到海洛因，價格
    是5000元」等語（見本院卷(一)第233 頁）。是證人辛○○於
    本院審理中就97年4 月8 日晚間19時28分許究係向被告壬○○購買海洛因或甲基安非他命，前後陳述迭有不一，已難認
    為可信，自難就此遽為被告壬○○不利之認定。
  (三)就起訴書所指即被告壬○○於97年4 月9 日販賣甲基安非他
    命予己○○部分，雖被告壬○○所持用之0000000000號行動
    電話，於97年4 月9 日5 時53分許，與己○○所持用之市內
    電話00000000號曾通聯如下（見97年度偵字第12682 號卷第
    297 頁）：
    A：喂？你還要嗎？
    B：現在嗎？
    A：3張喔。
    B：不是兩張半嗎？
    A：讚也。
    B：你們在路上了嗎？
    A：我們在中正這。
    B：那我現在過去那裡。
    A：中正啊。
    B：對。
    然被告壬○○所持用之上述行動電話復於同日10時51分與證
    人己○○通聯如下（見同頁）：
    B：喂？姊仔，你早上怎麼給我那麼少？0.3含袋0.5？
    A：啊，你給我多少錢？
    B：2500。
    A：不然你要多少？
    B：我以為是0.5，好啦好啦。
    同日12時26分許，被告壬○○所持用之上述行動電話復與證
    人己○○通聯如下（見同頁）：
    B：喂？姊仔。
    A：嗯？
    B：我再給你3000，你給我0.7好不好？
    A：沒法度啊。你早上給我多少？
    B：2500啊。
    A：你不要害我了好不好。
    B：啊，兄仔不高興喔。
    A：哦！你不要這樣子好不好？
    B：啊，好啦。
    A：嗯。
    由上開通聯紀錄，已可見證人己○○於97年4 月9 日5 時53
    分許並非直接與被告壬○○聯絡，而係與某綽號「姊仔」之
    女子聯絡購買甲基安非他命。況且，證人己○○嗣後抱怨數
    量僅0.3 公克，以及願再補3000元多購買0.7 公克（即1 公
    克5500元）等情，均係與該綽號「姊仔」之女子聯繫，亦無
    與被告壬○○之通話紀錄。參以證人己○○於本院審理中具
    結所證：「我打的是壬○○的電話，是一位女生接的，不確
    定她的身分，我忘記是何人交付毒品給我，交付的情形我忘
    記了，我沒有向壬○○確認過該接電話的女子有把我打電話
    的事情告訴壬○○。之前我打電話給壬○○買毒品的時候，
    也有跟這名女子講過話，她就會把電話交給壬○○」等語（
    見本院卷(二)第46頁）。由證人己○○上開證言，雖證人己○○所欲交易毒品之對象為被告壬○○，然由被告壬○○之女
    性友人接聽電話，並與其談論交易之價格、數量、交貨地點
    等節，亦不違背證人己○○之意思，倘此次與證人己○○交
    易之人為被告壬○○，則證人己○○發覺所買得之安非他命
    數量僅0.3 公克時，亦應向被告壬○○抱怨，而非逕與該綽
    號「姊仔」之女子聯絡，顯見被告壬○○並非證人己○○此
    次買入甲基安非他命之交易對象甚明，自不能認定被告壬○○於97年4月9日有販賣甲基安非他命予己○○之犯行。
  (四)綜上，既然查無其他積極證據足資證明被告壬○○有上述公
    訴意旨所述販賣海洛因予被告乙○○、證人辛○○，及販賣
    甲基安非他命予己○○之犯行，自就此部分應為被告壬○○
    有利之認定，就上開公訴意旨所敘部分（即起訴書附表一、
    編號一、四、六），應為被告壬○○無罪之諭知。
四、就被告丁○○、乙○○無罪部分，經查：
  (一)有關公訴意旨所指被告丁○○亦與被告乙○○共同販賣海洛
    因予證人癸○○部分，證人癸○○於偵查中固曾具結證稱：
    「我有向他們（指被告乙○○、丁○○）買海洛因，從96年
    下旬開始向他們買，我每次買500 至5000元不等，0.1 公克
    約1000元，我都獨資買，他們都在蘆洲三民路附近交毒品給
    我，我有跟他們二人聯絡買毒品，他們二人都有輪流交毒品
    給我，他們二人一起賣毒品」等語（見上開卷第308 頁）。
    然證人癸○○於本院審理中係具結證稱：「我沒有向丁○○
    買過毒品，我也不知道丁○○是否有賣毒品」、「我不知道
    陪同乙○○前來交付毒品的人是誰，在肯德雞交易的那二次
    ，有人開車載乙○○來，我有看到有人在車上，那個人沒有
    下車，只有乙○○單獨下車」等語（見本院卷(一)第277 頁、
    第281 頁），已難認為證人癸○○前後指述一致而可採信。
    況證人癸○○於偵查中指稱曾跟被告丁○○聯絡買毒品云云
    ，然由卷內通訊監察譯文，並無任何被告丁○○與證人乙○○之通聯紀錄，自難佐證證人癸○○於偵查中所述情節屬實
    。再者，證人癸○○於偵查中指稱被告乙○○、丁○○輪流
    交付毒品，然其於本院審理中復陳稱並未看到偕被告乙○○
    前來交付毒品之人，復未指述被告丁○○曾單獨前來交付毒
    品，更難據此認定被告丁○○有何與被告乙○○共同販賣海
    洛因予證人癸○○之犯行。此外，復查無其他積極證據認定
    被告丁○○有如起訴書附表二編號一、二、三所指之共同販
    賣第一級毒品海洛因之犯行，自應就此部分為被告丁○○無
    罪之諭知。
  (二)另公訴意旨復認被告丁○○、乙○○於97年4 月3 日某時在
    蘆洲市○○○路附近，及於97年4 月15日某時，在蘆洲市○○路附近，分別以4000元、2000元之代價，共同販賣甲基安
    非他命各1 公克及0.3 公克予證人戊○○部分，經查：證人
    戊○○於偵查中固曾具結證稱：「我4 月3 日買過一次安非
    他命，買4000元，給我1 公克，約在蘆洲中山二路交貨」、
    「我4 月15日向丁○○買甲基安非他命，我買2000元，他給
    我0.3 公克，是在蘆洲中山路口交給我」等語（見上開偵查
    卷第206 至207 頁）。然於本院審理中，證人戊○○係具結
    證稱：「97年4 月3 日我原本是要向丁○○買，但丁○○說
    他沒有，叫我過去他那裡聊天，我身上本來就有一點安非他
    命，沒有向丁○○拿安非他命」、「因為丁○○沒有貨，所
    以我就去找『阿明』買安非他命，和丁○○、乙○○都沒有
    關係」、「97年4 月15日有跟牛奶（指丁○○）買過一次，
    他叫乙○○拿給我，我不知道牛奶跟誰拿，買1 公克、4000
    元左右」、「我忘記4 月15日究竟買多少安非他命」、「我
    只有跟丁○○買過一次2000元的安非他命，時間過太久，也
    忘記是哪一天」、「我應該有跟丁○○聯絡過三次買安非他
    命，其中二次丁○○說沒有東西（指毒品），我就去找別人
    買，另一次就是硬塞錢的那次」等語（見本院卷(二)第81頁背
    面、第82頁正面、第85頁）。由證人戊○○於本院審理中所
    述，不僅前後不一致，且與其於偵查中所述亦互有不同，已
    難認定證人戊○○之指述可信。況且，又無其他證據足資佐
    證證人戊○○所為證言，自難僅憑證人戊○○之片面且前後
    矛盾之指述，遽為被告丁○○、乙○○不利之認定。此外，
    復查無其他積極證據認定被告丁○○、乙○○有如起訴書附
    表二編號七、九所指之共同販賣第二級毒品甲基安非他命之
    犯行，自應就此部分為被告丁○○、乙○○無罪之諭知。
  (三)次就公訴意旨認被告丁○○、乙○○共同於97年4 月12日某
    時，在臺北縣蘆洲市○○路附近，以2000元之代價出售甲基
    安非他命0.3 公克予戊○○、庚○○部分，經查：
  證人戊○○於偵查中固具結證稱：「4 月12日我有跟庚○○
    一起出錢向丁○○買甲基安非他命，2000元買1 小包，重量
    0.3 公克，我跟庚○○各出1000元，毒品是『鬱卒』（指乙○○）在蘆洲中山路交給我們的」等語（見上開偵查卷第20
    6 頁）。嗣於本院審理中則具結證稱：「4 月12日我和庚○○合買那次，丁○○本來說要請我，我說不用，還是把錢硬
    塞給乙○○，安非他命是乙○○交給我的」、「把錢硬塞給
    乙○○的這次，我和庚○○各出資1000元」、「交貨地點是
    在蘆洲市○○路、中正路口，就是丁○○住處附近」、「我
    塞錢給乙○○的時候，庚○○並不在場，是我自己一個人去
    拿安非他命」、「4 月12日庚○○不在丁○○、乙○○的住
    處」等語（見本院卷(二)第85頁背面、第87頁正面、第88頁）
    。
  然對照證人庚○○於偵查中具結所述：「我最後一次施用是
    97年4 月12日上午8 時許在『牛奶』（即丁○○）家吸食安
    非他命，毒品來源是戊○○向『牛奶』買的，我們一起出錢
    買，2000元買1 小包，我不知道重量，我跟戊○○各出1000
    元，是『鬱卒』交給我的」等語（見偵查卷第210 頁）；及
    證人庚○○於本院審理中具結所證：「是戊○○跟『牛奶』
    聯絡，交貨的時候我不在場，他們交給戊○○」、「我是直
    接跟『牛奶』說要拿安非他命1000元，是戊○○交錢給『牛
    奶』，是拿現金1000元」、「戊○○有跟我合資，一人出10
    00元」、「我與戊○○合資向『牛奶』買的，跟乙○○沒有
    關係」、「錢是戊○○拿給對方，拿給誰我不清楚，交易當
    時我不在場，何人拿毒品給戊○○我也不清楚」、「是跟『
    牛奶』聯絡買安非他命、『鬱卒』交貨」、「要跟『牛奶』
    拿貨的時候，『牛奶』剛好要出去，所以就跟『鬱卒』拿貨
    」、「『鬱卒』交安非他命的時候，丁○○也在旁邊，我不
    知道丁○○為何不直接自己交貨收錢」等語（見本院卷(二)第
    50至52、54至57頁）以觀，就安非他命之交付過程，究竟係
    由綽號「鬱卒」之被告乙○○交貨，或係由綽號「牛奶」之
    被告丁○○收錢交貨，證人庚○○所言前後迭有矛盾，先稱
    其交易當時不在場並不知道交易過稱，復又指稱係由被告乙○○交付安非他命毒品，已顯非可信。再者，證人戊○○與
    庚○○所述，證人庚○○稱其係在被告丁○○住處施用安非
    他命，然證人戊○○卻稱97年4 月12日證人庚○○不在丁○○住處，則證人庚○○所述施用安非他命之來源係向丁○○
    購買，顯亦不可採。此外，證人庚○○證稱其曾向被告丁○○表示要購買安非他命，然證人戊○○卻稱係由其與被告丁○○聯繫，其間亦互有矛盾。
  綜上，證人戊○○、庚○○就97年4 月12日合資購買甲基安
    非他命之交易過程所為證言，互有不一致之處，已難憑其二
    人指述為不利於被告丁○○、乙○○之認定。此外，亦無其
    他積極證據足資證明被告丁○○、乙○○確有於97年4 月12
    日販出甲基安非他命予證人戊○○、庚○○之犯行，既然不
    能證明被告犯罪，就此部分，亦應為被告乙○○、丁○○無
    罪之諭知。
據上論斷，應依刑事訴訟法第299 條第1 項前段、第301 條第1
項前段，毒品危害防制條例第4 條第1 項、第2 項、第6 項、第
2 項、第19條第1 項，刑法第11條前段、第28條、第47條第1 項
、第51條第3 款、第4 款、第5 款、第37條、第65條第1 項，判
決如主文。
本案經檢察官王家春到庭執行職務。
中    華    民    國    98    年    4     月    28    日
                  刑事第十九庭  審判長法  官  汪怡君
                                      法  官  楊仲農
                                      法  官  楊筑婷
上列正本證明與原本無異。
如不服本判決，應於判決送達後10日內敘明上訴理由，向本院提
出上訴狀 (應附繕本) ，上訴於臺灣高等法院。其未敘述上訴理
由者，應於上訴期間屆滿後20日內向本院補提理由書「切勿逕送
上級法院」。
                                      書記官  田世杰
中    華    民    國    98    年    4     月    28    日
附錄本案論罪科刑法條全文：
毒品危害防制條例第4條
製造、運輸、販賣第一級毒品者，處死刑或無期徒刑；處無期徒
刑者，得併科新臺幣一千萬元以下罰金。
製造、運輸、販賣第二級毒品者，處無期徒刑或七年以上有期徒
刑，得併科新臺幣七百萬元以下罰金。
製造、運輸、販賣第三級毒品者，處五年以上有期徒刑，得併科
新臺幣五百萬元以下罰金。
製造、運輸、販賣第四級毒品者，處三年以上十年以下有期徒刑
，得併科新臺幣三百萬元以下罰金。
製造、運輸、販賣專供製造或施用毒品之器具者，處一年以上七
年以下有期徒刑，得併科新臺幣1 百萬元以下罰金。前五項之未
遂犯罰之。


司法院資訊處製作；財團法人民間司法改革基金會備份。
